臺灣橋頭地方法院刑事判決　
110年度交簡上字第148號
上  訴  人  
即  被  告  李昕璇


上列上訴人即被告因過失傷害案件，不服本院110 年度交簡字第
1087號中華民國110年10月12日第一審刑事簡易判決（聲請簡易
判決處刑書案號：110年度偵字第3960號），提起上訴，本院管
轄之第二審合議庭判決如下：
    主  文
上訴駁回。
李昕璇緩刑貳年。
    犯罪事實
一、李昕璇於民國109年6月30日上午10時45分許，駕駛車牌號碼
    0000-00號自用小客車，沿高雄市左營區博愛三路由北往南
    方向行駛於外側快車道，行經該路段與崇德路之交叉路口前
    （下稱案發地點）欲變換車道至慢車道時，本應注意汽車在
    設有慢車道之雙向二車道，於快慢車道間變換車道時，應顯
    示方向燈，讓直行車先行，並注意安全距離；又依當時天候
    晴、日間自然光線、路面鋪設柏油、乾燥、無缺陷、無障礙
    物及視距良好等情，並無不能注意之情事；詎其竟疏未注意
    及此，未打方向燈及禮讓直行車先行即貿然變換車道至慢車
    道，適鐘雅慧騎乘車牌號碼000-000號普通重型機車，沿高
    雄市左營區博愛三路由北往南同向行駛於慢車道至案發地點
    ，兩車因此發生碰撞，致鐘雅慧人車倒地，受有顏面部及左
    手腕鈍挫傷、左側顏面骨骨折、左眶底骨、左上頜骨、左顴
    骨骨折、左眉下及下唇撕裂傷、左上眼皮撕裂傷約2 公分、
    左唇撕裂傷約2 公分、右足大姆趾遠端趾骨線性骨折、上排
    門牙斷裂（左上第一第二門牙及右上第一第二門牙、共四顆
    ）之傷害；嗣李昕璇於肇事後，停留在肇事現場，並在有偵
    查犯罪職權之警察機關或公務員尚未發覺其前開犯罪前，即
    主動向前來現場處理之警員坦承其為本案車禍事故之肇事人
    ，並進而接受裁判，始查悉上情。
二、案經鐘雅慧訴由高雄市政府警察局左營分局報告臺灣橋頭地
    方檢察署檢察官偵查後聲請簡易判決處刑。
　　理  由
一、按被告以外之人於審判外之言詞或書面陳述，除法律有規定
    者外，不得作為證據；惟按被告以外之人於審判外之陳述，
    雖不符合刑事訴訟法第159條之1至第159條之4之規定，但經
    當事人於審判程序同意作為證據，法院審酌該言詞陳述或書
    面陳述作成時之情況，認為適當者，亦得為證據；當事人、
    代理人或辯護人於法院調查證據時，知有刑事訴訟法第159
    條第1 項不得為證據之情形，而未於言詞辯論終結前聲明異
    議者，視為有前項之同意，刑事訴訟法第159條第1項及第15
    9條之5分別定有明文。本判決下述所引用之傳聞證據，業經
    檢察官、被告李昕璇於本院準備程序及審判程序時表示同意
    有證據能力（見交簡上卷第51頁、第108頁至第109頁），或
    未於言詞辯論終結前聲明異議（見交簡上卷第109頁至第114
    頁），本院審酌上開證據資料製作時之情況，核無任何不法
    之瑕疵，亦認適為本案認定事實之依據，依刑事訴訟法第15
    9條之5之規定，均有證據能力。
二、認定犯罪事實所憑證據及理由 
　㈠上開犯罪事實，業據被告於本院準備程序及審判程序坦承不
    諱（見交簡上卷第51頁、第108頁、第114頁），核與證人即
    告訴人鐘雅慧所為之證述（見警卷第5頁至第7頁、第33頁至
    第34頁）大致相符，並有告訴人之高雄榮民總醫院109年9月
    24日診斷證明書（見警卷第9頁）、告訴人之長庚醫療財團
    法人高雄長庚紀念醫院109年7月27日診斷證明書（見警卷第
    11頁）、道路交通事故現場圖、道路交通事故調查報告表（
    一）、（二）（見警卷第27頁至第30頁、第39頁至第42頁）
    、案發現場及車損照片（見警卷第43頁至第53頁）及被告行
    車紀錄器錄影畫面擷圖（見警卷第55頁至第57頁）附卷可稽
    ；復經本院勘驗被告之行車紀錄器錄影光碟明確，有本院勘
    驗筆錄及擷圖在卷可參（見交簡上卷第53頁、第57頁至第65
    頁），洵堪認定。
  ㈡按汽車在設有慢車道之雙向二車道，於快慢車道間變換車道
    時，應顯示方向燈，讓直行車先行，並注意安全距離，道路
    交通安全規則第97條第2 項訂有明文。被告既考領有普通小
    型車駕駛執照，有其駕駛執照查詢資料在卷可稽（見警卷第
    13頁），應知上開交通規則之規定，則其駕駛汽車至案發地
    點，自應注意上開規定，而依當時情形，天候晴，有日間自
    然光線，路面鋪裝柏油、乾燥、無缺陷，亦無障礙物，視距
    良好，並無不能注意之情事，有道路交通事故調查報告表（
    一）在卷可憑（見警卷第39頁），竟疏未遵守前揭規定，未
    顯示方向燈，亦未禮讓同向慢車道之告訴人先行，即貿然在
    案發地點變換至慢車道，致2 車發生碰撞，被告之駕駛行為
    自有過失。又被告之過失行為既係造成2 車發生碰撞，告訴
    人因而人、車倒地，受有前揭傷害之直接原因，則被告之過
    失行為與告訴人所受之傷害間，亦有相當因果關係。
  ㈢綜上所述，足認被告之任意性自白與事實相符，洵堪採信。
    本案事證明確，被告上開犯行，堪以認定，應予依法論科。
三、核被告所為，係犯刑法第284條前段之過失傷害罪。
四、被告於本件交通事故發生後，員警據報前往現場處理時，在
    場並當場承認為肇事人乙情，有高雄市政府警察局道路交通
    事故肇事人自首情形紀錄表在卷可證（見警卷第37頁）。其
    在有偵查權限之員警前往現場處理前，員警既不知犯罪人為
    何人，仍屬未發覺之罪，而被告對於該未發覺之罪，坦承其
    係行為人，自首並接受裁判，爰依刑法第62條前段之規定減
    輕其刑。
五、原審認被告上開犯行，事證明確，適用刑法第284 條前段、
    第62條前段、第41條第1 項前段，刑法施行法第1 條之1 第
    1 項等規定，並審酌被告疏未遵守道路交通規則而肇致本件
    車禍，所為實有不該，復斟酌被告及告訴人於原審尚未和解
    ，兼衡以告訴人傷勢輕重、被告之過失情節、智識程度及經
    濟狀況等一切情狀，量處被告拘役58日，如易科罰金，以新
    臺幣1,000元折算1日。核其認事用法均無違誤，量刑亦稱妥
    適。被告雖以原審判決量刑過重為由提起上訴，惟按關於刑
    之量定，係實體法上賦予法院得為自由裁量之事項，倘其未
    有逾越法律所規定之範圍，或濫用其權限，即不得任意指摘
    為違法。且在同一犯罪事實與情節，如別無其他加重或減輕
    之原因，下級審量定之刑，亦無過重或失輕之不當情形，則
    上級審法院對下級審法院之職權行使，原則上應予尊重（最
    高法院75年度臺上字第7033號、85年度臺上字第2446號判決
    要旨參照）。是法律賦予審判者自由裁量權，雖此項裁量權
    之行使，並非得以任意或自由為之，但其內涵、表現，端賴
    法官於個案審判時，依個案事由加以審酌，倘無裁量濫用情
    事，要難謂其有不當之處。原審量刑並未有低於或高於法定
    刑之不法情形，並已審酌被告之犯罪情節、手段、犯後態度
    、對告訴人所生危害、被告之智識程度、經濟狀況等各項量
    刑因素，予以綜合考量，並無裁量濫用情事，而難謂其量刑
    有過重之情。是被告之上訴，並無理由，應予駁回。
六、被告未曾因故意犯罪受有期徒刑以上刑之宣告，有其之臺灣
    高等法院被告前案紀錄表在卷可憑（見交簡上卷第99頁）。
    其因一時失慮，致罹刑典，然犯後坦承犯行，並業與告訴人
    達成調解，且已依調解筆錄如數賠償告訴人，有調解筆錄及
    本院111年3月9日辦理刑事案件電話紀錄查詢表在卷可參（
    見交簡上卷第95頁至第96頁、第103頁），足認被告確有悔
    意，且告訴人亦具狀表示同意給與被告緩刑之意（見交簡上
    卷第101頁，告訴人之刑事陳述狀），本院審酌上情，信被
    告經此刑之宣告後，應知警惕而無再犯之虞，因認前開對其
    所宣告之刑，以暫不執行為當，爰依刑法第74條第1項第1款
    規定，宣告緩刑2 年，以啟自新。
據上論斷，應依刑事訴訟法第455條之1第1項、第3項、第368 條
，刑法第74條第1項第1款，判決如主文。
本案經檢察官陳麗琇聲請以簡易判決處刑，檢察官梁詠鈞到庭執
行職務。
中    華    民    國   111    年    3     月     31   日
                  刑事第三庭  審判長法  官  張瑋珍
                                    法  官  彭志崴
                                    法  官  翁碧玲
以上正本證明與原本無異。　　　　　　　　　　　　　　　
本判決不得上訴。
中　　華　　民　　國　　111 　年　　3 　　月　　31　　日
                                    書記官  鄭珓銘
附錄本案論罪科刑法條
中華民國刑法第284條
因過失傷害人者，處一年以下有期徒刑、拘役或十萬元以下罰金
；致重傷者，處三年以下有期徒刑、拘役或三十萬元以下罰金。